【裁判字號】    98,聲判,43
【裁判日期】    981218
【裁判案由】    聲請交付審判
【裁判全文】
臺灣桃園地方法院刑事裁定              98年度聲判字第43號
聲  請  人  丙○○
            戊○○○
            丁○○
被      告  甲○○○
            乙○○（原名林於忠.
上列聲請人因被告詐欺等案件，經臺灣桃園地方法院檢察署檢察
官於民國98年6 月30日以97年度偵字第14197 號、第17351 號、
第17352 號處分不起訴，聲請人聲請再議，經臺灣高等法院檢察
署檢察官於民國98年8 月14日以98年度上聲議字第4975號處分書
駁回再議，聲請人聲請將本件交付審判，本院裁定如下：
    主  文
聲請均駁回。
    理  由
一、聲請交付審判意旨如交付審判聲請狀所載（詳如附件一）。
二、按告訴人不服上級法院檢察署檢察長或檢察總長認再議為無
    理由而駁回之處分者，得於接受處分書後10日內委任律師提
    出理由狀，向該管第一審法院聲請交付審判；又法院認為交
    付審判之聲請不合法或無理由者，應駁回之，刑事訴訟法第
    258 條之1 第1 項、第258 條之3 第2 項前段分別定有明文
    。是以，交付審判之聲請人，應以經上級法院檢察署檢察長
    或檢察總長認再議為無理由而受駁回處分之告訴人為限，如
    聲請人非告訴人，或未經上級法院檢察署檢察長或檢察總長
    認再議為無理由而駁回，即屬聲請程序不合法，依法應予駁
    回；且聲請交付審判，除應遵守10日之不變期間，向該管第
    一審法院為之外，並應委任律師提出理由狀，此乃強制律師
    代理制度，倘未經委任律師提出理由狀，即屬聲請程序不合
    法。次按刑事訴訟法第258 條之1 至第258 條之4 有關交付
    審判之規定，於聲請不符「委任律師提出理由狀」之必備要
    件時，並無任何關於得命補正之事項、補正期間、義務人不
    遵命補正得駁回其聲請等規定存在，且同法第258 條之1 立
    法理由謂：「為防止濫行提出聲請，虛耗訴訟資源，明定交
    付審判之案件，必須委任律師提出理由狀，程序始稱合法。
    」足見交付審判所以採行律師強制代理制度，其目的無非在
    使經由具法律專業之律師細研案情而認有聲請交付審判之必
    要之情形下，始由其代理而提出聲請，以免發生濫訴而浪費
    國家訴訟資源之弊；是此項律師強制代理之旨既係在避免濫
    訴，自須於提出之時即已具備，茍僅於提出聲請後始補行委
    任，實僅徒具律師代理之形式，而無法達成上開防止濫行提
    出聲請，虛耗訴訟資源之立法意旨，從而，此項程式上之欠
    缺係屬不可補正之情形，告訴人未經委任律師代理提出理由
    狀而聲請交付審判者，即屬聲請程序不合法，應逕予駁回。
三、經查：
  (一)聲請人即告訴人丙○○、戊○○○及許林玉裳（即本件聲請
    人丁○○之被繼承人）以被告甲○○○、乙○○涉犯詐欺等
    案件向司法機關提出告訴，經臺灣桃園地方法院檢察署檢察
    官於民國98年6 月30日以97年度偵字第14197 號、第17351
    號、第17352 號為不起訴處分，嗣經聲請人丙○○、戊○○○不服聲請再議，仍由臺灣高等法院檢察署檢察官於98年8
    月14日以98年度上聲議字第4975號處分書（下稱本件處分書
    ）認再議無理由駁回其聲請，有各該不起訴處分書、處分書
    在卷可稽（見本院卷第49-59、60-69 頁）。
  (二)聲請人丁○○部分：聲請人丁○○並非就臺灣桃園地方法院
    檢察署檢察官97年度偵字第14197 號、第17351 號、第1735
    2 號不起訴處分聲請再議者，亦即非經上級法院檢察署檢察
    長或檢察總長以本件處分書認再議為無理由而受駁回處分之
    告訴人，揆諸前揭說明，聲請人丁○○聲請將本件交付審判
    ，於法顯有不合，應予駁回。
  (三)聲請人戊○○○部分：本件處分書於98年8 月20日送達至聲
    請人戊○○○位於「桃園縣平鎮市○○路290 、292 號」之
    居住地，由其夫黃清林蓋印收受，聲請人戊○○○於98年9
    月3 日具狀向本院聲請交付審判等情，有臺灣高等法院檢察
    署送達證書、交付審判聲請狀在卷可證（見本院卷第1 、81
    頁），是本件處分書業於98年8 月20日合法送達於聲請人戊○○○，依照前開法條說明，其提出聲請交付審判期間應自
    98年8 月21日（即本件處分書合法送達生效之翌日）起算至
    98年8 月30日止，而異議人上開住居地與本院，依法院訴訟
    當事人在途期間標準第2 條第1 項規定，須扣除在途期間1
    日，故自應以98年8 月31日（為星期一，非星期日、紀念日
    或其他休息日）為期間末日而屆滿，異議人竟遲至98年9 月
    3 日始具狀向本院聲請交付審判，其聲請顯已逾期，依法自
    應予以駁回。
  (四)聲請人丙○○部分：
  1.本件處分書於98年8 月21日送至聲請人丙○○位於「基隆市
    ○○路71號6 樓」住所地，因未獲會晤本人亦無受領文書之
    同居人或受僱人，將該送達文書寄存於基隆市警察局第一分
    局，而聲請人丙○○之夫張茂鶴於同日即前往基隆市警察局
    第一分局領取，聲請人丙○○於98年9 月3 日向本院聲請交
    付審判等情，有臺灣高等法院檢察署送達證書、基隆市警察
    局第一分局98年11月26日基警一分偵字第0980111347號函、
    交付審判聲請狀在卷可證（見本院卷第1 、82、98-99 頁）
    ，是本件處分書業於98年8 月21日合法送達於聲請人丙○○
    ，依照前開法條說明，其提出聲請交付審判期間應自98年8
    月22日（即本件處分書合法送達生效之翌日）起算至98年8
    月31日止，而異議人上開住居地與本院，依法院訴訟當事人
    在途期間標準第2 條第1 項、第3 條第1 項第1 款規定，須
    扣除在途期間3 日，故自應以98年9 月3 日（為星期四，非
    星期日、紀念日或其他休息日）為期間末日而屆滿。
  2.聲請人丙○○收到上揭處分書後，雖於98年9 月3 日之合法
    期間內具狀向本院聲請交付審判，惟未委任律師提出理由狀
    ，揆諸上開說明，其聲請為不合法，且為不得補正之事項，
    爰裁定駁回之。
  3.聲請人丙○○另於98年9 月10日委任律師向本院提出聲請交
    付審判狀（詳如附件二），縱為聲請人丙○○之利益計，認
    其係委任律師另行向本院提出聲請交付審判，然此次聲請顯
    已逾越98年9 月3 日之聲請期限，依法自應予以駁回。
四、依刑事訴訟法第258 條之3 第2 項前段，裁定如主文。
中    華    民    國    98    年    12    月    18    日
                  刑事第四庭  審判長法  官  袁雪華
                                    法  官  張淑華
                                    法  官  林宜靜
以上正本證明與原本無異。
不得抗告。
                                    書記官  黃俊燁
中    華    民    國    98    年    12    月    18    日


司法院資訊處製作；財團法人民間司法改革基金會備份。
